【裁判字號】    89,訴,949
【裁判日期】    900601
【裁判案由】    違反著作權法
【裁判全文】
臺灣臺北地方法院刑事判決                       八十九年度訴字第九四九號
    公  訴  人  臺灣臺北地方法院檢察署檢察官
    被      告  戊○○
右列被告因違反著作權法等案件，經檢察官提起公訴（八十九年度偵字第七一三八號
），本院判決如左：
    主  文
戊○○以明知為侵害著作權之物，而意圖營利而交付之方法侵害他人之著作權為常業
，處有期徒刑壹年。
扣案之目錄表玖本、光碟代號紀錄簿壹本、帳冊壹本、會員名冊壹本及如附表所示裸
片肆拾參片以外之遊戲光碟片共壹仟壹佰捌拾肆片均沒收。
    事  實
一、戊○○係址設台北市○○街一一三號「綠色星球多媒體」電視遊樂器店之負責人
    ，明知「PS設計圖」業經乙○○○電腦娛樂股份有限公司（下稱新力公司，負責
    人甲○○○健，公司址設日本國東京都港區赤阪七丁目一番一號）於經濟部中央
    標準局（現改制為智慧財產局）申請核准取得商標專用權，註冊為第七一○四五
    四號商標，指定使用於電腦、錄有電腦程式之卡帶、磁碟、光碟及卡匣等商品，
    其商標專用期間分別係自民國八十五年三月十六日至九十五年三月十五日（參本
    院卷附告訴狀告證一），又明知「ＸＩ骰子大戰」遊戲光碟電腦程式著作物，為
    日本國法人新力公司所創作，在日本國擁有著作財產權，該電腦程式著作物由新
    力公司在日本首次發行後，即由新力公司於卅日內在中華民國管轄區內為首次發
    行，依著作權法第四條之規定，仍受我國著作權法之保護，非經新力公司之同意
    或授權，不得擅自重製、散布或意圖營利而交付；另被告明知「SEGA」商標亦經
    日商西雅企業股份有限公司（下稱西雅公司，負責人佐籐秀樹，公司址設日本國
    東京都大田區羽田一丁目二番十二號）於經濟部中央標準局（現改制為智慧財產
    局）申請核准取得商標專用權，註冊為第二四九○七○號商標，經核准延展使用
    於電視遊樂器用之程式磁碟等商品，其商標經核准延展專用期間自八十三年七月
    一日至九十三年六月三十日（參本院卷附告訴狀告證二），及明知「FIGHTERS M
    EGAMIX」、「LAST BRONX」、「PANZER DRAGON ZWEI」等遊戲光碟電腦程式著作
    物，為日本國法人西雅公司所創作，在日本國擁有著作財產權，該電腦程式著作
    物由西雅公司在日本首次發行後，即由西雅公司於同日內在中華民國管轄區內為
    首次發行，依著作權法第四條之規定，仍受我國著作權法之保護，非經西雅公司
    之同意或授權，不得擅自重製、散布或意圖營利而交付，詎竟出於意圖販售仿冒
    前揭新力公司及西雅公司之商標商品及新力公司及西雅公司盜版著作物營利之常
    業犯意，自八十七年八月中旬起，在伊所開設位於台北市○○街一一三號之「綠
    色星球多媒體」電視遊樂器店向姓名年籍不詳綽號「阿則」之成年男子，以每片
    約新臺幣（下同）三十五元之價格購入仿冒新力公司及西雅公司享有商標權及著
    作權之盜版電腦遊戲程式光碟片後，陳列於上址店內，以每片會員六十元，非會
    員七十元不等之價格販售予不特定人，戊○○即以此為常業，賴以為生，又該仿
    冒之光碟片透過電視遊樂器執行時，在電視畫面亦出現擅自製作之新力公司及西
    雅公司之名稱及其商標，為相同之使用，致與新力公司等所產銷之真品混淆，均
    足以生損害於新力公司及西雅公司，嗣經警於八十七年九月三十日上午十二時五
    十五分許，在前揭「綠色星球多媒體」電視遊樂器店查獲，並在該店內扣得其所
    有之仿冒侵害新力公司及西雅公司著作財產權之盜版著作物光碟片共一千一百八
    十四片、目錄表九本、光碟代號記錄簿、帳冊、會員名冊各一本。
二、案經基隆市警察局報請台灣基隆地方法院檢察署呈請台灣高等法院檢察署核轉台
    灣台北地方法院檢察署，新力公司及西雅公司委由丁○○律師、己○○律師及丙○○訴由台灣台北地方法院檢察署檢察官偵查起訴。
    理    由
一、訊據被告戊○○雖就右開客觀犯罪事實坦承不諱，惟辯稱：日商之電腦程式著作
    沒有著作權的問題，且伊只賣予熟客，伊販賣扣案光碟只佔每天營業額一到二成
    等云云。惟查：
（一）右揭犯罪事實業據新力公司及西雅公司之共同告訴代理人丙○○律師指訴綦詳
      （參本院卷附基隆市警察局九十年四月二十四日偵訊（調查）筆錄），且有扣
      案之如附表所示盜版光碟片一千一百八十四片可稽，而「XI骰子大戰」、「F
      IGHTERS MEGA MIX」、「LAST BRONX」、「PANZER DRAGON ZWEI」等著作，分
      別係乙○○○公司及日商西雅公司擁有著作權之電腦程式著作物，此有正版軟
      體封面、著作權證明附卷可證，且前揭「PS設計圖」及「SEGA」商標圖樣分別
      經新力公司及西雅公司向經濟部中央標準局申請核准登記，尚在商標專用期間
      ，業據新力公司及西雅公司之共同告訴代理人提出商標註冊證為證。
（二）按外國人之著作合於下列情形之一者，得依本法享有著作權。但條約或協定另
      有約定，經立法院議決通過者，從其約定︰於中華民國管轄區域內首次發行，
      或於中華民國管轄區域外首次發行後三十日內在中華民國管轄區域內發行者。
      但以該外國人之本國，對中華民國人之著作，在相同之情形下，亦予保護且經
      查證屬實者為限。依條約、協定或其本國法令、慣例，中華民國人之著作得在
      該國享有著作權者，著作權法第四條定有明文。而本案如犯罪事實欄所示之侵
      害著作權之物，新力公司及西雅公司確於在日本首次發行後三十日內，在我國
      管轄區內首次發行，亦據其提出相關著作權登記資料、海關進口報單、委託製
      造合約書、證明書及收據等文件在卷足憑（參告訴狀所附告證三、四、五、六
      ），故依前開規定，本案中日商之電腦程式著作應受我國著作權法之保護。
（三）次按刑法上所謂常業犯，指反覆以同種類行為為目的之社會活動之職業性犯罪
      而言，至於其犯罪所得之多寡，事後仍否保有該犯罪所得、是否恃此犯罪為唯
      一的謀生職業，則非所問，縱令兼有其他職業，或犯罪所得不多，均無礙於該
      常業犯罪之成立，最高法院八十九年度台上字第四四五號判決亦持此見解。是
      侵害著作權之常業犯，應指有反覆以侵害著作權為目的之同種類社會活動之職
      業性犯罪而言，至於犯罪所得之多寡，是否恃此犯罪為唯一的謀生職業，則非
      所問，縱另兼有其他職業，或犯罪所得不多，均無礙於常業犯之成立。查本件
      被告所開設之「綠色星球多媒體」電視遊樂器店經警方查獲之盜版光碟片多達
      一千一百八十四片，數量龐大，被告明知為侵害著作權之物，仍以同一種類之
      行為販售，交付予不特定之人，是被告既有反覆以同類侵害著作權為目的之行
      為，參諸前開說明，自應論以常業犯。故被告所辯伊只賣予熟客，只佔營業額
      一至二成等語顯係卸責之詞，應不足採，其犯行洵堪認定。
二、復按商標自註冊之日起，由註冊人取得商標專用權，商標法第二十一條設有明文
    ，而所謂商標之使用，依八十二年十二月廿二日修正公佈前商標法第六條第一項
    之規定，係指將商標用於商品或其包裝或容器之上，行銷國內市場或外銷者而言
    ；修正後之商標法第一項則明定：「本法所稱商標之使用，係指為行銷之目的，
    將商標用於商品或其包裝、容器、標帖、說明書、價目表或其他類似物件上，而
    持有陳列或散布。」足見修正後之商標法第六十二條之所謂「使用」，非以將商
    品行銷於外為必要，亦不允許未經授權之人，擅自於商品或包裝容器上使用他人
    業經註冊之商標；「PS設計圖」及「SEGA」商標分別為乙○○○公司及日商西雅
    公司向我國經濟部中央標準局為商標註冊登記，前者指定使用於電腦、錄有電腦
    程式之卡帶、磁碟、光碟及卡匣，後者則使用於電視遊樂器用之程式卡帶、磁碟
    等，二者均可透過電磁輸出入交換運算之作用，如以遊樂器、光碟機、電腦主機
    之操作為媒介，始於電視或電腦螢幕前出現商標圖樣者，其標示型態足資一般商
    品購買人認識其表彰商品之來源者，亦應認屬於商標法第六條第一項之所稱之其
    他類似物件之範疇；被告故意販賣侵害他人商標專用權之盜版光碟片，所為係犯
    商標法第六十三條之罪。又被告開設電視遊樂器店，且經扣案之盜版光碟片數目
    多達一千一百八十四片，是被告顯有意圖營利，以販賣交付侵害他人著作財產權
    之盜版光碟片為常業之犯意，揆諸上開說明，應依著作權法第八十七條第二款、
    第九十三條第三款及第九十四條之規定，論以常業侵害著作權罪。被告先後多次
    違反商標法之犯行，時間緊接，所犯構成要件相同之罪名，顯係基於概括犯意反
    覆為之，為連續犯，依刑法第五十六條之規定應論以一罪，並加重其刑；又被告
    以一販賣行為同時侵害分屬不同主體之多數商標專用權，為想像競合犯，應從一
    重處斷。而被告所犯上開商標法第六十三條及著作權法第九十四條二罪，係一行
    為觸犯二罪名，屬想像競合犯，應從一較重之著作權法第九十四條常業罪處斷。
    至公訴人就被告侵害乙○○○公司及日商西雅公司之商標專用權此部分，雖未起
    訴，然該部分事實與起訴之罪部分有犯之裁判上一罪關係，為起訴效力所及，本
    院自應併予審理。爰審酌被告之品行、犯罪之動機、目的無非意圖營利，竟販賣
    侵害他人商標權、著作權之盜版電腦程式著作物，且數量龐大，藐視法律規範尊
    重他人智慧財產權之意旨，嚴重破壞我國保護智慧財產權之國際形象，衍生貿易
    糾紛，所生之危害鉅大，暨犯罪後之態度等一切情狀，量處如主文所示之刑，以
    示懲儆。扣案之遊戲光碟目錄表九本、光碟代號紀錄簿一本、帳冊一本、會員名
    冊一本，為供犯罪所用之物，且屬被告所有，此經其供陳在卷，併依刑法第三十
    八條第一項第二款之規定宣告沒收。另扣案之一仟二百二十七片盜版遊戲光碟片
    中，尚有四十三片裸片無法確定其內容，此有本院卷附之乙○○○公司及日商西
    雅公司共同告訴代理人丙○○律師於基隆市警察局九十年四月二十四日偵訊（調
    查）筆錄中所檢附「涉嫌違反商標法、著作權法、刑法行使偽造文書等罪扣案物
    品清冊」在卷足憑，職是，被告就此部分自不成立犯罪，原應為無罪之諭知，惟
    此部分與前開有罪部分具裁判上一罪之關係，爰不另為無罪諭知。除上開四十三
    片裸片無須宣告沒收外，其餘扣案之盜版遊戲光碟共一千一百八十四片，依商標
    法第六十四條宣告沒收，併予敘明。
據上論斷，應依刑事訴訟法第二百九十九條第一項前段，商標法第六十三條、第六十
四條，著作權法第九十四條、第九十三條第三款、第八十七條第二款，刑法第十一條
前段、第五十六條、第五十五條、第三十八條第一項第二款，罰金罰緩提高標準條例
第二條，判決如主文。
本案經檢察官薛維平到庭執行職務
中      華      民      國       九十       年     六     月     一     日
                                  臺灣臺北地方法院智慧財產權專庭
                                      法    官  張  宇  樞
右正本證明與原本無異。
如不服本判決，應於判決送達後十日內，向本院提出上訴狀。
                                       書記官   楊  麗  娟
中      華      民      國      九十        年     六   月     四    日
附錄本案論罪科刑所依據之法條全文：
商標法第六十三條
明知為前條商品而販賣、意圖販賣而陳列、輸出或輸入者，處一年以下有期徒刑、拘
役或科或併科新臺幣五萬元以下罰金。
著作權法第八十七條
有下列情形之一者，除本法另有規定外，視為侵害著作權或製版權︰
一、以侵害著作人名譽之方法利用其著作者。
二、明知為侵害著作權或製版權之物而散布或意圖散布而陳列或持有或意圖營利而交
    付者。
三、輸入未經著作財產權人或製版權人授權重製之重製物或製版物者。
四、未經著作財產權人同意而輸入著作原件或其重製物者。
五、明知係侵害電腦程式著作財產權之重製物而仍作為直接營利之使用者。
著作權法第九十三條
有下列情形之一者，處二年以下有期徒刑，得併科新台幣十萬元以下罰金︰
一、侵害第十五條至第十七條規定之著作人格權者。
二、違反第七十條規定者。
三、以第八十七條各款方法之一侵害他人之著作權者。
著作權法第九十四條
以犯第九十一條、第九十二條或第九十三條之罪為常業者，處一年以上七年以下有期
徒刑，得併科新台幣四十五萬元以下罰金。


司法院資訊處製作；財團法人民間司法改革基金會備份。
